【裁判字號】    91,訴,407
【裁判日期】    921023
【裁判案由】    偽造文書等
【裁判全文】
臺灣苗栗地方法院刑事判決                          九十一年度訴字第四０七號
    公  訴  人  臺灣苗栗地方法院檢察署檢察官
    被      告  甲○○  男  四.
                丙○○
右列被告因偽造文書等案件，經檢察官提起公訴（九十年度偵字第一一七八號、第二
二一四號），本院依簡式審判程序，判決如左：
    主  文
甲○○為他人處理事務，意圖為自己不法之利益，而為違背其任務之行為，致生損害
於本人之財產，處有期徒刑肆月；又連續行使偽造私文書，足以生損害於他人，處有
期徒刑拾月。應執行有期徒刑壹年。
丙○○幫助意圖為自己不法之所有，以詐術使人將本人之物交付，處有期徒刑貳月，
如易科罰金，以參佰元折算壹日。緩刑貳年。
    事  實
一、甲○○受乙○○之託，於民國八十九年十一月二十一日，為乙○○辦理其在臺灣
    土地銀行苗栗分行定期存款共十張之存本取息定期儲蓄存款存單（下稱定期存款
    存單）掛失補發手續（存單號碼、帳號及存款金額詳如附表一所示），並辦理申
    請銀行保險箱使用，係受委任為他人處理事務之人。甲○○竟意圖為自己不法之
    利益，趁乙○○識字不多及不知其總存款數額之機會，於申請補發後（按補發後
    之存單號碼、帳號及存款金額，均詳如附表二所示），隨即就補發後之存單號碼
    為第ＡＢ0000000號、帳號第０二０─０四六─０九０四─０號、存款額
    為新臺幣（下同）三十萬元之定期存款存單乙紙，填寫辦理銷戶申請書，並誘使
    乙○○於該申請書簽名、蓋章，而辦理解除該定期存款契約並領取該三十萬元，
    致生損害於乙○○本人之財產，另將補發之其餘九張定期存款存單置放於向中國
    農民銀行苗栗分行（下稱農銀苗栗分行）申請使用之保險箱中。嗣甲○○復欲利
    用乙○○不諳定期存款存單掛失補發手續之機會，而基於為自己不法所有之意圖
    及偽造文書之概括犯意，先係央請丙○○在農銀苗栗分行申設存款帳戶供其使用
    ，丙○○知悉甲○○係欲以其所申設之存款帳戶為非法使用，竟仍基於幫助甲○○犯罪之意思，應允甲○○所請，於八十九年十二月一日十一時許，在農銀苗栗
    分行等候甲○○。而甲○○再於同年十二月一日上午，向乙○○佯稱前述申請補
    發程序尚未完備，須以前開置放於保險箱中之定期存款存單換發正本，致乙○○
    陷於錯誤，乃隨同甲○○至臺灣土地銀行苗栗分行（下稱土銀苗栗分行），並將
    該保險箱之鑰匙及其所有之印章交予甲○○，任令甲○○取得上開九紙定期存款
    存單。甲○○於取得乙○○交付之印章及鑰匙後，先與丙○○至農銀苗栗分行會
    合，而以丙○○名義在農銀苗栗分行申辦第00000000000號存款帳戶
    。事畢，即先偕同乙○○返家，再於同日十五時許，偕同乙○○至土銀苗栗分行
    ，由甲○○就上開九筆定期存款，填寫辦理銷戶申請書，並誘使乙○○於該申請
    書簽名、並盜蓋乙○○之印章於辦理銷戶申請書上，而偽造辦理銷戶申請書，並
    持以向土銀行苗栗分行行員，辦理解除定期存款契約，解約後除提領現金五十萬
    元外，其餘四百萬元則存入乙○○在該銀行之第000000000號活期存款
    帳戶內。甲○○繼而則偽以乙○○名義填寫取款憑條及匯款申請書（取款、匯款
    金額均為四百萬元）並盜蓋乙○○之印章於該取款憑條及匯款申請書上，並持向
    該銀行行員辦理匯款手續，而將該四百萬元匯入丙○○前向農銀苗栗分行申請開
    立之活期存款帳戶內，致生損害於乙○○。嗣經土銀苗栗分行職員以電話向乙○○家人查詢，是否曾匯四百萬元至丙○○帳戶，再經乙○○會同家人向農銀苗栗
    分行及土銀苗栗分行調取錄影帶，始知受騙。嗣丙○○於同年十二月五日至農銀
    苗栗分行申請變更印鑑章及換發存摺之際，經該行行員報警，為警當場查獲再循
    線查悉上情。
二、案經乙○○訴由臺灣苗栗地方法院檢察署檢察官暨訴由苗栗縣警察局苗栗分局移
    理  由
一、訊據被告甲○○、丙○○對於右揭事實分別自白不諱，核與告訴人乙○○指訴被
    害情節及證人即被告甲○○之配偶李麗淑於偵查中證述情節大致相符，且有如附
    表二所示編號一至十之定期存款存單、銷戶申請書各十紙及提領四百萬元並匯入
    被告丙○○上揭農銀苗栗分行帳戶之取款憑條、匯款申請單各一紙（以上均影本
    ）在卷可證，被告二人之自白核與事實相符。是本件事證已臻明確，被告二人犯
    行均堪認定。
二、核被告甲○○所為，係犯刑法第三百四十二條第一項之背信罪、第三百三十九條
    第一項之詐欺罪、第二百十六條、第二百十條之行使偽造私文書罪；被告丙○○
    則係犯幫助刑法第三百三十九條第一項之詐欺罪。被告甲○○盜蓋告訴人之印章
    於定期存款存單、銷戶申請書、取款憑條暨匯款申請單上，為偽造文書之部分行
    為；又被告甲○○偽造上開銷戶申請書、取款憑條及匯款申請單之前階行為，應
    為其後之行使行為所吸收，均不另論罪。被告甲○○先後行使偽造之銷戶申請書
    、取款憑條及匯款申請單等文書之犯行，時間緊接、方法相同，觸犯構成要件相
    同之罪名，顯係基於概括犯意反覆為之，為連續犯，應依刑法第五十六條之規定
    以一罪論，並加重其刑。被告甲○○所犯上開詐欺及連續行使偽造私文書二罪間
    ，具有方法、結果之牽連關係，應依刑法第五十五條之規定從一重論以連續行使
    偽造私文書罪。又被告甲○○所犯上述連續行使偽造私文書及背信罪間，犯意各
    別，行為互殊，應予分論併罰。查，被告丙○○既僅以自己名義申請開設上述銀
    行存款帳戶，且於開戶後，即將存摺及印章交予被告甲○○乙節，業據被告丙○○、甲○○供述在卷，則被告丙○○僅係以其開戶之行為，幫助被告甲○○犯罪
    ，且尚無不法所有之意圖暨未參與詐欺罪構成要件之實施，是被告丙○○上述犯
    行，應僅止於構成詐欺罪之幫助犯，應依刑法第三十條第二項之規定，減輕其刑
    。爰審酌被告甲○○前有侵占、偽造文書、違反廢棄物清理法等犯罪紀錄，素行
    不佳，被告丙○○則於本案之前並無犯罪紀錄，素行尚好暨其二人犯罪之動機、
    目的、手段，犯罪所生之危害及犯罪後均坦承犯行，且其中詐得之四百萬元已由
    告訴人領回，態度尚稱良好等一切情狀，分別量處如主文所示之刑，並就被告甲○○宣告有期徒刑部分，定其應執行之刑。又被告丙○○犯罪後，其行為時之刑
    法第四十一條，已於九十年一月十日修正公布為：「犯最重本刑為五年以下有期
    徒刑以下之刑之罪，而受六個月以下有期徒刑或拘役之宣告，因身體、教育、職
    業、家庭之關係或其他正當事由，執行顯有困難者，得以一元以上三元以下折算
    一日，易科罰金。但確因不執行所宣告之刑，難收矯正之效或難以維持法秩序者
    ，不在此限。併合處罰之數罪，均有前項情形，其應執行之刑逾六月者，亦同。
    」，並於同年一月十二日生效，比較新舊法律規定，以新法對於被告較為有利，
    爰依刑法第二條第一項前段適用有利於被告之新法，就被告丙○○宣告有期徒刑
    部分併諭知易科罰金之折算標準。末查被告丙○○前未曾受有期徒刑以上刑之宣
    告，有卷附臺灣高等法院被告全國前案紀錄表可按，其因一時失慮，偶罹刑典，
    且事後坦承犯行，經此刑之宣告後，應知警惕而無再犯之虞，故本院因認暫不執
    行為適當，爰予宣告緩刑二年，以啟自新。至被告甲○○盜蓋告訴人之印章所顯
    示於上述文書之印文，因並非刑法第二百十九條所列應予宣告沒收之偽造之印章
    、印文或署押，自無從併予宣告沒收，起訴書載明請求宣告沒收，容有誤會，附
    此敘明。
據上論斷，應依刑事訴訟法第二百七十三條之一第一項、第二百九十九條第一項前段
，刑法第二條第一項前段、第五十六條、第二百十六條、第二百十條、第三百三十九
條第一項、第三百四十二條第一項、第三十條第二項、第五十五條、第五十一條第五
款、刑法第四十一條第一項前段、第七十四條第一款，罰金罰鍰提高標準條例第一條
前段、第二條，判決如主文。
本案經檢察官黃智炫到庭執行職務。
中      華      民      國    九十二    年      十      月    二十三    日
                          臺灣苗栗地方法院刑事第三庭
                              法  官  林  燦  都
右正本證明與原本無異。
如不服本判決，應於送達後十日內向本院提出上訴狀（須附繕本），上訴於臺灣高等
法院臺中分院。
                              書記官  陳  建  分
中      華      民      國    九十二    年      十      月    二十三    日
附錄論罪科刑法條
刑法第三百四十二條第一項
為他人處理事務，意圖為自己或第三人不法之利益，或損害本人之利益，而為違背其
任務之行為，致生損害於本人之財產或其他利益者，處五年以下有期徒刑、拘役或科
或併科一千元以下罰金。
刑法第三百三十九條第一項
意圖為自己或第三人不法之所有，以詐術使人將本人或第三人之物交付者，處五年以
下有期徒刑、拘役或科或併科一千元以下罰金。
刑法第二百十六條
行使第二百十條至第二百十五條之文書者，依偽造、變造文書或登載不實事項或使登
載不實事項之規定處斷。
刑法第二百十條
偽造、變造私文書，足以生損害於公眾或他人者，處五年以下有期徒刑。
      附表一
      編號     帳號                存單號碼    數額（單位：新台幣 元）
        0       000-000-0000-0    000000        0十萬元
        0       000-000-0000-0    000000        0十萬元
        0       000-000-0000-0    000000        0十萬元
        0       000-000-0000-0    000000        0十萬元
        0       000-000-0000-0    000000        0十萬元
        0       000-000-0000-0    000000        0十萬元
        0       000-000-0000-0    000000        0十萬元
        0       000-000-0000-0    000000        0十萬元
        0       000-000-0000-0    000000        0十萬元
        十       000-000-0000-0    000000        0十萬元
      附表二
      編號     帳號                存單號碼    數額（單位：新台幣 元）
        0       000-000-0000-0    AB0000000     0十萬元
        0       000-000-0000-0    AB0000000     0十萬元
        0       000-000-0000-0    AB0000000     0十萬元
        0       000-000-0000-0    AB0000000     0十萬元
        0       000-000-0000-0    AB0000000     0十萬元
        0       000-000-0000-0    AB0000000     0十萬元
        0       000-000-0000-0    AB0000000     0十萬元
        0       000-000-0000-0    AB0000000     0十萬元
        0       000-000-0000-0    AB0000000     0十萬元
        十      000-000-0000-0     AB0000000     0十萬元


司法院資訊處製作；財團法人民間司法改革基金會備份。
